臺北高等行政法院判決　　　　　　　　　　　　　　九十一年度簡字第一一○○號
　　原　　　告　甲○○
　　被　　　告　勞工保險局
　　代　表　人　廖碧英(總經理.
　　訴訟代理人　丙○○
　　　　　　　　乙○○
右當事人間因勞保事件，原告不服行政院勞工委員會中華民國九十年十一月十四日台
九十勞訴字第○○四○七五三號訴願決定，提起行政訴訟。本院判決如左：
　　主  文
原告之訴駁回。
訴訟費用由原告負擔。
　　事  實
一、事實概要：緣群易工業股份有限公司被保險人即原告，以八十九年三月二十八日
    工作中因搬移油桶用力過猛致脊椎受傷，撿據申請職災醫療給付及傷病給付。案
    經被告審查，以其患非於八十九年三月二十八日工作中受傷所致，乃於九十年一
    月十五日以九○保給字第六○○八六四三號書函核定否准其所請職災醫療給付，
    至傷病給付亦按普通疾病辦理。原告不服，申請審議，遭審定駁回，提起訴願，
    亦遭決定駁回，遂提起本件行政訴訟。
二、兩造聲明：
　(一)原告聲明：1.訴願決定及原處分均撤銷，並命被告准許職災醫療給付及傷病給付
　　　　　　　　。
              2.訴訟費用由被告負擔。
　(二)被告聲明：1.駁回原告之訴。
              2.訴訟費用由原告負擔。
三、兩造之爭點：原告所患是否屬職業病？
　(一)原告主張之理由
    1.緣原告係臺北縣中和市群易工業股份有限公司員工，自民國八十三年一月到職
    　，工作內容乃擔任倉庫進出管理事宜，由於倉庫貨多為鐵桶圓狀，進貨時須移
　　　動至倉庫內定點放置，出貨時須移動至貨車後之升降機上，而移動圓桶時，須
　　　使用腰力滾動圓桶，平均一天須搬十餘次，一星期工作五至六天。因為長期荷
　　　重，原告於八十五年至八十七年間曾因腰脊酸痛，至國術館推拿，八十八年與
　　　八十九年間於工作中有酸痛現象，至桃園榮民醫院與長庚醫院診治好轉。於民
　　　國八十九年六月二十日，原告照常至倉庫做事，直至下午出貨搬運圓桶時，腰
　　　背部突然疼痛難耐，之後全身無法動彈，由公司其他職員儘速載至長庚醫院急
　　　診，診斷為脊椎第四、五處有嚴重裂傷，乃於八十九年七月十八日接受手術治
　　　療，於九十年四月十八日發現手術後鋼釘斷裂，目前已不宜作粗重工作。由於
　　　原告於工作前均未有類此症狀，此係因長期工作壓迫引起之腰椎問題，應屬職
　　　業所衍生之傷害。
　　2.本件訴願決定書第三頁提到原告至桃園榮民醫院，陳述背痛已有多年，被告即
　　　依此認定此傷害屬舊疾，不算職業傷害。惟原告不服此認定，以患者心情，酸
      痛時間難熬，從輕微酸痛逐漸加重至嚴重裂傷，時間已有多年，因工作需要使
      腰脊椎不能有足夠休息，時好時壞，尤以酸痛時身心均不舒服，如此乃向醫生
      陳述下背痛已有多年。然被告就此認定，未見其特約醫師說明，即駁回原告申
      請，由原告負重之工作及患病歷程，被告對於勞工之辛勞及權益視而不理，難
      令勞工心服。
    3.勞工保險被保險人因執行職務而致傷病審查準則第三條第一項明定：「被保險
　　　人因執行職務而致傷害，為職業傷害。」且依行政院勞工委員會八十五年六月
　　　十四日台八十五勞保三字第一二○八八五號函，列明「長期工作壓迫引起的椎
　　　間盤突出，得視為職業病。」
　　4.本件原告因不服訴願決定，乃至國立臺灣大學醫學院附設醫院掛職業與傷害科
　　　診治，由臺大該科主治醫師診斷，亦認為該傷害乃屬職業性傷害，可申請職災
　　　醫療給付及傷病給付。因被告稱本件已進入行政訴訟程序，不再受理，原告乃
　　　將傷害造成原因，依據實情說明。
　(二)被告主張之理由：
　　1.本件原告為請求被告核發職災醫療給付及傷病給付，經查其職災醫療給付之金
　　　額為新台幣（下同）一○、二四一元，傷病給付之金額為五四、八八○元（原
　　　告日投保薪資為八○○元，請求天數自八十九年七月二十日起至同年十月二十
　　　五日止共九十八天，以百分之七十核計共五四、八八○元），是本件行政訴訟
　　　之標的為十萬元以下，屬簡易訴訟案件，先予敘明。
　　2.「被保險人遭遇普通傷害或普通疾病住院診療，不能工作，以致未能取得原有
　　　薪資，正在治療中者，自不能工作之第四日起，發給普通傷害補助費或普通疾
　　　病補助費。」「被保險人因執行職務而致傷害或職業病不能工作，以致未能取
　　　得原有薪資，正在治療中者，自不能工作之第四日起，發給職業傷害補償費或
　　　職業病補償費。．．．前項因執行職務而致傷病之審查準則，由中央主管機關
　　　定之。」為勞工保險條例第三十三條及第三十四條所明定。又「被保險人因執
　　　行職務而致傷害者，為職業傷害。」「被保險人於勞工保險職業病種類表規定
　　　適用職業範圍從事工作，而罹患表列疾病者，為職業病。」復為勞工保險被保
　　　險人因執行職務而致傷病審查準則第三條第一項、第二項所明定。
　　3.本件原告以於八十九年三月二十八日工作中因搬移油桶用力過猛致脊椎受傷，
　　　檢據申請職災醫療給付及傷病給付。案經被告審查，以原告所患非於八十九年
　　　三月二十八日工作中受傷所致，乃於九十年一月十五日以九○保給字第六○○
　　　八六四三號書函核定否准其所請職災醫療給付，至傷病給付亦按普通疾病辦理
　　　。原告不服，遞提爭議審議及訴願，均經駁回。
　　4.原告主張其於工作前均未有類此症狀，係因長期工作壓迫引起之腰椎問題，應
　　　屬職業所衍生之傷害云云。惟查本件被告為核定時係據桃園榮民醫院八十九年
　　　十二月七日八九桃醫醫字第五三七五號函復略以：「病患於八十九年三月二十
　　　八日至神經外科初診，主訴下背痛已有多年，近來兩側下肢併有麻木感，診斷
　　　為腰椎第四、五節脊椎脫位、椎間盤突出，未訴及發生之經過或外傷所致，亦
　　　未提及曾至他院就診。」而原告於提起爭議審議期間，被告除向原告之投保單
　　　位群易工業股份有限公司訪查得知：「原告於八十三年一月加入該公司，其工
　　　作為擔任倉管，工作內容為負責管理倉庫進出貨事宜，公司貨物以鐵桶包裝有
　　　五十公斤至一二五公斤裝，公司出貨時須將鐵桶搬運至貨車上，其搬運鐵桶時
　　　須使腰力滾動圓桶，或彎腰扛起至貨車上，平均一天須搬運十來次，一星期約
　　　搬運六天，於八十五年左右即因腰椎酸痛現象至中醫推拿數次，於八十八年至
　　　桃園榮民醫院診治，疑似腰脊椎處有裂傷，於八十九年三月又因搬運鐵桶，用
　　　力過猛至腰椎酸痛難耐至長庚醫院檢查，診斷為脊椎第四、五處有嚴重裂傷。
　　　」另向原告門診追蹤治療之桃園榮民醫院及長庚紀念醫院調閱其相關病歷資料
　　　，並將該病歷資料及原告之工作情送請專業醫師審查，其意見略以：「根據桃
　　　園榮民醫院病歷，八十九年三月二十八初診，稱其下背痛多年；而長庚醫院八
　　　十七年十月十三日初診也稱有長期下背痛，故屬舊疾，且未有病歷記載任何八
　　　十九年三月二十八日外傷情形，根據其工作年資及工作性質，八十三年一月到
　　　職八十五年即有症狀，故搬重不是造成所患的主要原因；也不是八十九年三月
　　　搬重加重病情，故不屬職業傷病。」本件被告核定否准原告所請職業災害醫療
　　　給付，並將其所請職業傷害傷病給付改按普通疾病辦理，係經被告派員訪查及
　　　徵詢特約專業醫師就醫學上觀點審查意見如前述，依法並無不合。
　　5.另原告主張其另取得臺大醫院診斷書，該院醫師認為該傷害屬職業性傷害一節
　　　，惟本件被告依原告之整個工作經歷及就醫過程等相關資料加以審查判斷，事
　　　證明確，並無違誤，原告所提尚難採信。
　　理  由
一、按「被保險人遭遇普通傷害或普通疾病住院診療，不能工作，以致未能取得原有
    薪資，正在治療中者，自不能工作之第四日起，發給普通傷害補助費或普通疾病
    補助費。」、「被保險人因執行職務而致傷害或職業病不能工作，以致未能取得
    原有薪資，正在治療中者，自不能工作之第四日起，發給職業傷害補償費或職業
    病補償費。」、「前項因執行職務而致傷病之審查準則，由中央主管機關定之。
    」勞工保險條例第三十三條、第三十四條第一項及第二項分別定有明文。次按「
    被保險人因執行職務而致傷害者，為職業傷害。」、「被保險人於勞工保險職業
    病種類表規定適用職業範圍從事工作，而罹患表列疾病者，為職業病。」、「被
    保險人因執行職務而罹患中央主管機關依據勞工保險職業病種類表第八類第二項
    規定核定增列之職業種類或有害物質所致之疾病，為職業病。」復為勞工保險被
    保險人因執行職務而致傷病審查準則第三條第一項、第二項及第十九條所分別明
    定。又「長期工作壓迫引起的栓間盤突出」亦為行政院勞工委員會八十五年六月
    十四日臺八十五勞保三字第一二○八八五號函發布之增列勞工保險職業病種類第
    三類第五項所明定。
二、本件原告以於八十九年三月二十八日工作中因搬移油桶用力過猛致脊椎受傷，檢
    據向被告申請職災醫療給付及傷病給付。案經被告審查，以原告所患非於八十九
    年三月二十八日工作中受傷所致，於九十年一月十五日以九○保給字第六○○八
    六四三號書函核定否准其所請職災醫療給付，至傷病給付亦按普通疾病辦理等情
    ，有上開處分函、勞工保險監理委員會審議勞工保險爭議事項審定書、訴願書等
    附卷可稽，堪信為真實。
三、原告主張其於工作前均未有類此症狀，係因長期工作壓迫引起之腰椎問題，應屬
    職業所衍生之傷害云云；但查：(一)桃園榮民醫院八十九年十二月七日八九桃醫醫
    字第五三七五號函略載：「病患於八十九年三月二十八日至神經外科初診，主訴
    下背痛已有多年，近來兩側下肢併有麻木感，診斷為腰椎第四、五節脊椎脫位、
    椎間盤突出，未訴及發生之經過或外傷所致，亦未提及曾至他院就診。」等語。
    (二)原告向原告投保單位之群易工業股份有限公司訪查得知：原告於八十三年一月
    加入該公司，其工作為擔任倉管，工作內容為負責管理倉庫進出貨事宜，公司貨
    物物以鐵桶包裝有五十公斤至一二五公斤裝，公司出貨時須將鐵桶搬運至貨車上
    ，其搬運鐵桶時須使腰力滾動圓桶，或彎腰扛起至貨車上，平均一天須搬運十來
    次，一星期約搬運六天，於八十五年左右即因腰椎酸痛現象至中醫推拿數次，於
    八十八年至桃園榮民醫院診治，疑似腰脊椎處有裂傷，於八十九年三月又因搬運
    鐵桶，用力過猛至腰椎酸痛難耐至長庚醫院檢查，診斷為脊椎第四、五處有嚴重
    裂傷等情。(三)被告向原告門診追蹤治療之桃園榮民醫院及長庚紀念醫院調閱其相
    關病歷資料，將該病歷資料及原告之工作情送請專業醫師審查，專業醫師審查意
    見略載：「根據桃園榮民醫院病歷，八十九年三月二十八初診，稱其下背痛多年
    ；而長庚醫院八十七年十月十三日初診也稱有長期下背痛，故屬舊疾，且未有病
    歷記載任何八十九年三月二十八日外傷情形，根據其工作年資及工作性質，八十
    三年一月到職八十五年即有症狀，故搬重不是造成所患的主要原因；也不是八十
    九年三月搬重加重病情，故不屬職業傷病。」等語。有上開函、群易工業股份有
    限公司負責人賴天賜所具受訪函及特約專科醫師意見表在卷可憑。(四)原告申請本
    件給付時，於給付申請書上載明係於八十九年三月二十八日發病，詎於本院起訴
    時，則改稱係於八十九年六月二十日發病，足證原告所稱發病日期前後不一，其
    主張之可信度，殊值懷疑。(五)凡此，足證被告否准原告所請職業災害醫療給付，
    將其所請職業傷害傷病給付改按普通疾病辦理，係以訪查及徵詢特約專業醫師之
    審查意見所為，核無不合。
五、原告主張其曾赴臺大醫院就診，該院醫師認為該傷害可算是職業性傷害云云；惟
    按臺大醫院之診斷書僅就原告就診情形及原告自述為研判，殊乏嚴謹，而被告為
    系爭處分，係綜合原告整個工作經歷及就醫過程等相關資料加以審查判斷，符合
    症狀認定之常規，自難執臺大醫院診斷書據為質疑被告所為審查甚明，原告此項
    主張，核不足採。
六、綜合上述，原告申請職災醫療給付及傷病給付，因其症狀不合「長期工作壓迫引
    起的椎間盤突出」之要件，被告綜合原告病歷及工作實況，核定否准其所請職災
    醫療給付，且傷病給付亦按普通疾病辦理，並無不合，訴願決定予以維持，亦無
    違誤，原告仍執前詞，訴請撤銷訴願決定及原處分，並請求判命被告依其所請給
    付，均為無理由，應予駁回。
據上論結，本件原告之訴為無理由，爰依行政訴訟法第九十八條第三項前段，判決如
主文。
中　　華　　民　　國　　九十一　　　年　　　一　　　月　　　三十一　　　日
                 臺 北 高 等 行 政 法 院   第 六 庭
                                  法  官   闕 銘 富
右為正本係照原本作成。
本件以訴訟事件所涉及之法律見解具有原則性者為限，始得於本判決送達後二十日
內向本院提出上訴狀並表明上訴理由，如已於本判決宣示後送達前提起上訴者，應
於判決送達後二十日內補具上訴理由（均按他造人數附繕本），且經最高行政法院
許可後方得上訴。
中　　　華　　　民　　　國　　九十一　　年　　 十二 　　月　　三十一　　日
                                  書記官   吳 芳 靜
